臺灣高等法院臺中分院刑事判決　　　　　　　　　　九十四年度上訴字第四一二號
　　上　訴　人
　　即　被　告　丙○○
　　選任辯護人　李清輝
右上訴人因違反電業法案件，不服臺灣臺中地方法院九十三年度訴字第八二七號中華
民國九十三年十一月二十二日第一審判決（起訴案號：臺灣臺中地方法院檢察署九十
三年度偵字第五二三五號），提起上訴，本院判決如左：
    主      文
上訴駁回。
    事      實
一、丙○○在臺中市○○區○○路二○二號一樓經營「皇家蛋糕店」，為減省電費支
    出，竟意圖為自己不法之利益，於民國九十年四月間某日，以新臺幣（下同）十
    萬元之代價，委託甲○○（另由原審通緝中）及另名年籍不詳名叫「許金城」（
    音譯）之成年男子，並共同基於損壞公務員職務上委託第三人掌管之文書及竊電
    之犯意聯絡，由甲○○及「許金城」在上址地下室，將向臺灣電力股份有限公司
    （下稱臺電公司）租用、裝設之電號00000000、電表號碼000000
    00之電表上，用以證明為臺電公司所加封之電表外箱封印鎖撬開加工，且將比
    流器（ＣＴ）至瓦時計之導線３Ｓ導體部分剪斷，偽裝於瓦時計端子下方；又將
    電號00000000、電表號碼00000000之電表上封印鎖，及用以證
    明該電表之計量器符合國家標準而由經濟部中央標準局製作之「同」字號鉛封加
    工，且將電表內部結構改動（齒輪改動），以此方式損壞臺電公司人員職務上委
    託丙○○掌管、皆具備文書性質之前開電表外箱封印鎖及「同」字號鉛封，並致
    使上開二電表計量器失準，使電表計量減少，達到竊電之目的。嗣於九十年八月
    七日，臺電公司臺中區營業處派員至上址檢查，始查悉上情，進而向丙○○追償
    四十九萬六千九百七十二元之電費。
二、案經臺灣臺中地方法院檢察署檢察官自動檢舉偵查起訴。
    理      由
一、訊據上訴人即被告丙○○（以下簡稱被告）對於為達省電目的，確有於右揭時、
    地，以十萬元之代價，委請同案被告甲○○及另名年籍不詳名叫「許金城」之成
    年男子處理電箱設備之事實，固坦承不諱，惟矢口否認有何損壞電表外箱封印鎖
    及「同」字號鉛封或竊電之犯行，辯稱：伊並未要找人來竊電改電錶，如果伊要
    竊電的話，伊不需要花費十萬元找甲○○拉電錶，當時伊並不知道他們這樣做是
    違法的，當初是時雲香表示有其他店家裝設省電裝置，效果不錯，才介紹伊安裝
    ，甲○○說是合法之省電裝置，且有提出其他廠商裝置之契約資料，致使伊誤以
    為合法，才加以安裝。且安裝時，伊因忙於店務，並未在旁觀看，電箱位置很高
    ，一般人爬不到，亦無法看到安裝結果。之後，到八月份臺電公司人員來檢查，
    才知所裝設的並非省電裝置，始知受騙，伊實為詐欺案件之被害人。又伊與甲○○並不認識，亦不具電子專業知識及技能，自不可能共同犯罪云云。經查：
（一）臺電公司於九十年八月七日派員至被告所經營之「皇家蛋糕店」稽查結果，發
      現：該店一樓電號00000000、電表號碼00000000之電表，
      封印鎖曾撬開加工，且將比流器（ＣＴ）至瓦時計之導線３Ｓ導體部分剪斷，
      偽裝於瓦時計端子下方，致使電表計量器失準。該店二樓電號000000
      00、電表號碼00000000之電表，封印鎖及「同」字鉛封已加工，且
      將電表內部結構改動（齒輪改動），致使電表計量器失準等情，業據前往檢查
      之臺電公司稽查員沈振錄於原審審理時結證綦詳（詳見原審卷第一○六頁至第
      一○八頁），並有該公司用電實地調查書二份、照片五張附卷可稽。
（二）按被告以外之人於偵查中向檢察官所為之陳述，除顯有不可信之情況者外，得
      為證據。刑事訴訟法第一百五十九條之一第二項定有明文，本件同案被告甲○○於偵查中已明確供稱：「當時丙○○是說要裝電表，並非說要裝省電裝置‧
      ‧‧」、「‧‧‧施用是我與屏東的許金城先生去施工，是告訴人（按指被告
      ）帶我們到地下室的電表，指給我們看，我們沒有裝東西進去，只是在線路上
      做手腳，是許金城做的。」等語（詳見臺灣臺中地方法院檢察署九十二年度偵
      緝字第八四一號偵查卷第三十三頁、第四十四頁），並有被告交付予同案被告
      甲○○之支票存根二紙在卷可憑，又被告雖以同案被告甲○○涉嫌詐欺，向臺
      灣臺中地方法院檢察署提出告訴，惟經臺灣臺中地方法院檢察署以九十二年度
      偵緝字第八四一號案為不起訴處分，有該案不起訴處分書一份在卷可稽，是同
      案被告甲○○上開於偵查中所證並無顯不可信之情況，故本院得採為證據，雖
      被告另提出：「一、品名：高效率省電器、省電高手、臺灣總代理，雙振企業
      有限公司，土城市○○路○段一七五號電話：（○二）00000000。二
      、產品有貼上：經濟部智慧財產局專利號碼000000000000。經濟
      部標準檢驗局安全認證00000000000號檢驗合格證三、附有產品保
      證書，電視購物收據，金額兩千四百八十元。」之所謂合法省電裝置（詳見本
      院九十四年三月三十一日審理筆錄第七頁至第八頁），證明市面上確有合法之
      省電裝置，惟被告自承該省電裝置並非本件裝在被告店裡之省電裝置，並無從
      據此為有利於被告之認定，況本件同案被告甲○○所施作為電錶，且價值十萬
      元，非僅兩千四百八十元，同案被告甲○○果非為較大的工程施作，被告絕無
      支付十萬元報酬之理，是依本件電錶工程高達十萬元，右揭同案被告甲○○右
      揭於偵查中所證，自堪予採信，從而，被告辯稱：甲○○當時是說要裝置省電
      裝置云云，即與事實相悖，委無可採。
  ２、被告雖另舉證人時雲香欲佐其說，但證人時雲香到庭係結證稱：「．．．我另
      外有一個客戶即遠香麵包店，老闆跟我說有這個省電裝置，叫我跟被告丙○○
      說，因為他們是同業，遠香麵包店他們裝這個東西很久，有一年多，確實有省
      電，他叫我跟被告丙○○說這樣對店的開銷比較節省，我跟被告丙○○說，被
      告丙○○問我是否合法，事後被告丙○○就一直沒有消息，後來遠香麵包店又
      跟被告丙○○聯絡，遠香麵包店的老闆娘說她在做週年慶，請被告丙○○來遠
      香麵包店看一下，當時被告丙○○夫妻就開車到中壢來，由我帶他們去遠香麵
      包店看他們的週年慶，順便詢問遠香麵包店的老闆娘這個東西．．．後來被告
      甲○○已經幫被告丙○○裝好了，裝好這當中我都不曉得．．．」、「（問：
      你是否知道被告丙○○是如何決定要安裝裝置？）第一次是我跟被告丙○○提
      的，是遠香麵包店的老闆娘叫我跟被告丙○○提的，說裝一次三十萬元，可以
      一輩子省電．．．我就叫被告丙○○去問遠香麵包店的老闆娘，被告丙○○到
      遠香麵包店看完後，還沒有決定要裝．．．後來被告丙○○跟我說是因為被告
      甲○○一直去找被告丙○○，價格一直降，還到店裡去找她，被告丙○○跟我
      說既然是合法的就裝裝看，後來是被告丙○○裝好後才跟我說她已經裝了。被
      告丙○○有跟我說是被告甲○○幫她裝的，第一次是說三十萬元，後來有說十
      五萬元，最後的確實價格，我就不清楚。」、「（問：被告甲○○到被告丙○○的皇家蛋糕店裝設這個裝置時，是否看到？）沒有」、「（問：是否要在電
      表上作業？）我不知道，我從頭到尾都不曉得。」等語（詳見原審卷第一三八
      頁至第一四二頁），可知證人時雲香固有將遠香麵包店裝置省電設備之訊息轉
      知被告，但就被告與同案被告甲○○間實際洽談交易之內容及安裝之情形，均
      無所悉。證人時雲香雖又結證稱：「‧‧‧遠香麵包店老闆娘說這是合法的，
      而且裝了一年多，是台電的人員出來裝置的，她有介紹很多人裝，都有省電，
      也都沒事。」等語（詳見原審卷第一三九頁），然依此僅能說明遠香麵包店本
      身裝置省電設備之情形，對於被告與同案被告甲○○間實際交易之內容，即無
      法佐證。是以證人時雲香上開所證，亦無從難資為有利為被告之認定。
  ３、另證人時雲香到庭結證稱：「（問：你是否知道被告廖是如何決定要安裝裝置
      ？）第一次是我跟被告丙○○提的，是遠香麵包店的老闆娘叫我跟被告丙○○
      提的，說裝一次三十萬元，可以一輩子省電，後來被告丙○○說怎麼有那麼好
      的事情，被告丙○○也不相信，這中間怎麼弄，我不清楚，我就叫被告丙○○
      去問遠香麵包店的老闆娘，被告丙○○到遠香麵包店看完後，還沒有決定要裝
      ，因為被告丙○○也不知道真實性如何，但遠香麵包店老闆娘強調說她裝了以
      後一個月省多少，後來被告丙○○一直打電話給我，問我穩不穩當，我就叫她
      直接跟遠香麵包店老闆娘問清楚，後來被告丙○○跟我說是因為被告甲○○一
      直去找被告丙○○，價格一直降，還到店裡去找她，被告丙○○跟我說既然是
      合法的就裝裝看．．．」、「（問：遠香麵包店有無跟你或被告丙○○說如何
      裝置這個省電裝置？）遠香麵包店老闆娘有說裝的人不給人家看裝置過程，但
      十分鐘就好了，不用去動到電錶。」、「（問：你與被告丙○○到遠香麵包店
      看完之後，被告丙○○是否有向你表示仍然懷疑這個省電裝置的合法性？）是
      。」等語（詳見原審卷第一四○頁及第一四二頁），適足以證明被告在得知遠
      香麵包店裝設有所謂之「省電裝置」後，依憑其社會經驗，已認為不合常情而
      有所懷疑，縱使親自至遠香麵包店詢問，仍無解其疑義，被告復自承：同案被
      告甲○○並未出示臺電或相關身分證明，在委請同案被告甲○○安裝前，亦未
      向臺電公司詢問類此之裝置是否合法等語，則被告在未確認同案被告甲○○所
      推銷之裝設之合法性前，竟因禁不住同案被告甲○○之再三推銷，一再降價，
      冒然同意安裝，其主觀上確有縱係違法之省電設備亦不違背其本意之不確定故
      意，至臻明確。
  ４、且衡諸常情，消費者對於自己買受之商品，縱使無法立即辨識商品之品質，亦
      當會先透過商品資料、照片、商品實物等管道，至少對於商品之外觀有所瞭解
      ，再支付對價。查證人時雲香已證稱：「（問：在你跟被告丙○○去遠香麵包
      店看時，是否有實際上看到電錶或那個省電裝置？）沒有」等語（詳見原審卷
      第一四一頁），被告亦自承：同案被告甲○○安裝時，並未親自或派人在旁觀
      看，但於同案被告甲○○安裝完成之當日，即交付合計十萬元之支票三紙等語
      （詳見原審卷第一四五頁、第一四六頁），則依前述，被告若非於同案被告甲○○自稱已安裝完成之際，先行檢視安裝結果，確定同案被告甲○○業已實際
      安裝，絕無一次即交付金額合計十萬元之支票予同案被告甲○○之理，從而，
      被告辯稱：不知同案被告甲○○安裝情形，誤信同案被告甲○○所推銷之裝置
      係合法云云，益徵不可採信。
  ５、又被告雖就同案被告甲○○所推銷之設備合法性仍然存疑，猶以十萬元之代價
      ，委請同案被告甲○○及「許金城」安裝，被告自應就在店內安裝該等設備後
      所造成之一切後果，與同案被告甲○○負相同之責任，渠等三人顯有犯意之聯
      絡及行為之分擔至明。是以被告辯稱：本身並無電子專業知識及技能，原本並
      不認識甲○○云云，仍無從解免其應負之刑責。
  ６、被告另舉證人乙○○證明被告確有與同案被告甲○○談論到要裝省電裝置等情
      ，經證人乙○○於本院審理時到庭證稱：「（問：你是否陪同甲○○到被告之
      皇家蛋糕店？）有，他說是要談生意。（問：甲○○有無告訴你到被告店中要
      做什麼？）只有說要到臺中談一筆生意。（問：被告與丙○○談話時，你有無
      在場？）當時我有進去買麵包，在結帳時我有聽到他們談的一些話。我有聽到
      被告問甲○○買的產品是否是真的合法省錢，我有聽到甲○○說沒有問題，沒
      有問題。（問：有無聽到甲○○告訴你有什麼方法節省電費？）沒有，他只有
      說要談生意。（問：你有沒有陪同甲○○到別家店談省電裝置的生意？）沒有
      。（問：你是否知道甲○○用什麼方法為客戶作省電？）不知道。‧‧‧（問
      ：你是否是計程車司機？）是，我們是受僱於租車公司的。（問：你在什麼地
      方執業？）頭份。（問：當天你從什麼地方搭載甲○○？）他是到我們頭份的
      車行。（問：你原先與甲○○是否認識？）我們是小學同學，但十幾年沒有見
      面。（問：甲○○從事何工作你是否清楚？）不清楚，我們沒有再聯絡。（問
      ：當天你搭載甲○○到被告店中，有無留下資料給被告？）沒有。（問：被告
      為何會找上你當證人？）因為地方法院也傳我出庭作證，我也覺得很奇怪。（
      問：你在原審講，你聽到他們講話的內容不清楚，為何今天可以講出具體內容
      ？）當時他們只問我有無聽到談話的內容，並沒有繼續追問我。我有跟庭上講
      有聽到他們在講錢的事情。」等語（詳見本院審理卷九十四年三月三十一日審
      理筆錄第三頁至第六頁），惟依上開乙○○所證，其對於同案被告甲○○用何
      種方法為客戶作省電，並不知情，且更於原審九十三年九月十日審理時證稱：
      「他們（指被告與同案被告甲○○）談論的內容我不清楚，我只有買麵包後就
      到車上」等語（詳見原審卷第一一○頁），明確證稱伊係買完麵包後即上車，
      致不清楚談論內容，並非所謂「當時他們只問我有無聽到談話的內容，並沒有
      繼續追問我」，參以前開同案被告甲○○於偵查中已明確供稱：「當時丙○○
      是說要裝電表，並非說要裝省電裝置‧‧‧」等語，亦無從以證人乙○○上開
      於本院所為之證述為有利於被告之認定。
  ７、綜上所述，被告所為各項辯解，均無足取，本件事證明確，被告右開犯行，洵
      堪認定。
二、按臺電公司在用戶電表及包覆電表之表箱上所裝置之封印鎖，一面刻有電力公司
    或臺電字樣，一面印有閃光圖案，係用以證明為臺電公司所加封；其上裝置有經
    濟部中央標準局製作之「同」字號鉛封，則係用以證明該電表之計量器符合國家
    標準，臺電公司及經濟部中央標準局分別係公營事業機關及公家機關，在該二機
    關服務之人員，應認為係刑法上所稱之公務員，前開封印鎖、「同」字號鉛印分
    別為上開二機關服務人員職務上所製作，表示一定用意之符號，依刑法第二百二
    十條第一項規定，應以同法第二百二十一條之公文書論，且已隨同用戶申裝電錶
    時，交由用戶保管，如加以破壞，即應成立同法第一百三十八條之損壞公務員委
    託第三人掌管之文書罪。是核被告所為，係犯刑法第一百三十八條之損壞公務員
    委託第三人掌管之文書罪及電業法第一百零六條第二款、第三款之竊電罪。被告
    與同案被告甲○○、「許金城」間，就右開犯行有犯意聯絡及行為分擔，皆為共
    同正犯。被告所犯上開二罪間，則有手段目的之牽連關係，應從較重之損壞公務
    員委託第三人掌管之文書罪處斷。原審判決依據上述理由適用電業法第一百零六
    條第二款、第三款，刑法第十一條前段、第二十八條、第一百三十八條、第五十
    五條、第四十一條第一項前段、第七十四條第一款，罰金罰鍰提高標準條例第一
    條前段、第二條，並審酌被告前未曾受有期徒刑以上刑之宣告，有臺灣臺中地方
    法院檢察署刑案資料查註紀錄表、臺灣高等法院被告全國前案紀錄表可按，其為
    圖蛋糕店省電之私利，竟擅自更動電表設備，犯罪動機、目的尚屬單純，手段亦
    稱平和，雖一度使臺電公司受有電費收入減少之損害，但於本案發覺後，被告業
    已繳清追繳之電費，所生損害非鉅，再考之被告之智識程度、生活狀況，暨犯後
    始終未能坦認犯行，但就案發事實經過已詳盡供述等一切情狀，量處被告有期徒
    刑月，並諭知易科罰金之折算標準。且認被告前未曾受有期徒刑以上刑之宣告
    ，已如前述，其因一時失慮，致罹刑章，經臺電公司稽查發現竊電後，業已繳清
    臺電公司追繳之電費，確有悔意，其歷此偵審程序及刑之宣告，當知所警惕而無
    再犯之虞，綜合各情，所宣告之刑，認以暫不執行為適當，予以宣告緩刑二年，
    以啟自新，核其認事用法均無違誤，量刑亦稱妥適，應予維持，被告上訴否認犯
    行，指摘原審判決不當，顯無理由，應予駁回。
據上論斷，應依刑事訴訟法第三百六十八條，判決如主文。
本案經檢察官丁○○到庭執行職務
中      華      民      國      九十四  年      四      月      十四    日
                                臺灣高等法院臺中分院刑事第三庭
                                      審判長法　官　江　錫　麟
                                            法  官  林  欽  章
                                            法　官　胡　忠　文
右正本證明與原本無異。
如不服本判決應於收受送達後十日內向本院提出上訴書狀，其未敘述上訴之理由者並
得於提起上訴後十日內向本院補提理由書（均須按他造當事人之人數附繕本）。
                            書記官  許  美  惠
中      華      民      國      九十四  年      四      月      十五    日
附錄論罪科刑法條
刑法第一百三十八條
毀棄、損壞或隱匿公務員職務上掌管或委託第三人掌管之文書、圖畫、物品，或致令
不堪用者，處五年以下有期徒刑。
電業法第一百零六條
有左列行為之一者為竊電，處五年以下有期徒刑、拘役或五百元以下罰金：
一  未經電業供電，而在其供電線路上私接電線者。
二  繞越電度表或其他計電器，損壞或改動表外之線路者。
三  損壞或改變電度表、無效電力計、其他計電器之構造，或以其他方法使其失效不
    準者。
四  在電價較低之線路上，私接電價較高之電器者。
五  包燈用戶，在原定電燈盞數及瓦特數以外，私自增加盞數或瓦特數者。
六  電力用戶，在原申請馬力數、瓩數或仟伏安數以外，私自增加馬力數瓩數或仟伏
    安數者。
                                                                        Ａ
